臺灣高雄地方法院民事判決　九十二年度簡上字第四三四號
　　上　訴　人　乙○○
　　被上訴人　　甲○○
右當事人間請求給付票款事件，上訴人對於中華民國九十二年十一月十九日本院高雄
簡易庭九十二年度雄簡字第二五五一號第一審判決提起上訴，本院判決如左：
    主      文
上訴駁回。
第二審訴訟費用由上訴人負擔。
    事實及理由
一、被上訴人起訴主張：伊執有上訴人乙○○於民國九十二年六月二十七日所簽發、
    付款人高新銀行苓雅分行、面額新台幣（下同）十六萬之支票乙紙（下稱系爭支
    票），詎屆期提示未獲兌現，爰依票據之法律關係，求為命上訴人給付十六萬元
    ，及自付款提示日即九十二年六月二十七日起至清償日止，按週年利率百分之六
    計算利息之判決。並聲明：(一)上訴駁回。(二)第二審訴訟費用由上訴人負擔。
二、上訴人則以：系爭支票係伊簽發後，交由其弟劉華勝，由其弟借予訴外人段恩福
    助其創業，伊不認識被上訴人。而系爭支票遭退票後，應被上訴人要求，由段恩
    福出面將四萬元還給被上訴人以清償系爭支票，之後被上訴人又打電話告訴伊說
    段恩福沒有辦法還他錢，要求伊返還系爭票款十六萬元，故被上訴人應向段恩福
    求償，原審判令伊需給付系爭票款，顯有未當等語資為抗辯，並聲明：(一)原判決
    廢棄。(二)被上訴人在第一審之訴駁回。
三、被上訴人主張其執有上訴人所簽發之系爭支票，詎屆期提示未獲付款之事實，為
    上訴人所不爭執，並有系爭支票及退票理由單在卷可稽（見原審卷第七頁），則
    此部分事實，可堪信為真實。又被上訴人係依據票據法律關係請求上訴人給付票
    款，上訴人則辯稱僅係將系爭支票借予訴外人段恩福，再由段恩福持支票向被上
    訴人借款，然嗣後段恩福無法償還借款，因此被上訴人應向段恩福求償等語，故
    兩造所爭執者為：被上訴人可否請求上訴人給付系爭票款？經查：
  (一)按在票據上簽名者，依票上所載文義負責；發票人應依支票文義擔保支票之支付
    ；執票人向支票債務人行使追索權時，得請求自為付款提示日起之利息，如無約
    定利率者，依年利六釐計算，票據法第五條第一項、第一百二十六條及第一百三
    十三條分別定有明文。次按票據債務人不得以自己與發票人或執票人之前手間所
    存抗辯之事由對抗執票人。但執票人取得票據出於惡意者，不在此限，票據法第
    十三條定有明文。
  (二)查就系爭支票為何由上訴人收執，據證人即上訴人之弟劉華勝證稱：段恩福是我
    朋友，九十一年間我從大陸回來段恩福來找我，說他現在從事傳銷工作，且為了
    升等要一次購買貨，尚差十六萬元，要我幫他借一張支票，有帶我去見甲○○，
    因為段恩福是被上訴人甲○○的下線，並說他（指甲○○）會負責輔導段恩福，
    貨會一次買斷，他要我去借票，拿票去跟金主借錢，我當時就有答應說要向我姐
    姐借票，我跟段恩福說票一定要軋進去，他們二人都說沒有問題，因此我就回去
    向我姐姐借票等語（見九十三年三月十八日準備程序筆錄），對此上訴人並不否
    認，足見上訴人簽發系爭支票借予訴外人段恩福，段恩福因向被上訴人借款遂將
    支票交由被上訴人收執一節堪予認定，揆諸前揭票據法第十三條之規定，票據債
    務人（即上訴人）不得以僅借票與執票人之前手（即段恩福）為由對抗執票人（
    即被上訴人），故縱使段恩福事後未償還被上訴人借款，亦無法免除上訴人之票
    據責任甚明。
  (三)至於上訴人另辯稱段恩福清償四萬元予被上訴人，此為被上訴人所否認，並辯稱
    係清償段恩福另筆欠款云云，而上訴人雖曾聲請傳訊段恩福到庭證述，惟經本院
    屢次諭知陳報段恩福之住址，然始終無法提出，後陳明願捨棄通知段恩福到庭作
    證，是以，段恩福所清償之四萬元，既非透過上訴人清償，則上訴人就該四萬元
    係清償系爭票款之情自無法舉證以實其說，故其辯稱自無足採。
四、綜上所述，從而，被上訴人本於票據法律關係請求上訴人給付十六萬元，及自付
    款提示日即九十二年六月二十七日起至清償日止，按週年利率百分之六計算之利
    息，核屬正當，應予准許。原審據此為被上訴人勝訴判決，並無違誤，上訴意旨
    指摘原判決不當，求予廢棄，並無理由，應予駁回。
五、據上論結：本件上訴為無理由，依民事訴訟法第四百三十六條之一第三項、第四
    百四十九條第一項、第七十八條，判決如主文。
中　　　華　　　民　　　國　　九十三　　年　　　九　　　月　　 十六 　　日
                              臺灣高雄地方法院民事第五庭
~B審判長法　　　官　　陳嘉惠
~B　　　法　　　官　　秦慧君
~B　　　法　　　官　　郭慧珊
右為正本係照原本作成。
本判決不得上訴。
中　　　華　　　民　　　國　　九十三　　年　　　九　　　月　　 十六 　　日
~B　　　法院書記官　　董明惠
